【裁判字號】    90,訴,2111
【裁判日期】    901220
【裁判案由】    妨害兵役
【裁判全文】
臺灣臺中地方法院刑事判決                          九十年度訴字第二一一一號
    公  訴  人  台灣台中地方法院檢察署檢察官
    被      告  乙○○
右列被告因妨害兵役案件，經檢察官提起公訴（九十年度偵字第一三三四○號），本
院判決如左：
    主  文
乙○○無罪。
    理  由
一、公訴意旨如後附起訴書所載。
二、按犯罪事實應依證據認定之，無證據不得推定其犯罪事實，又不能證明被告犯罪
    者，應諭知無罪之判決。刑事訴訟法第一百五十四條、第三百零一條第一項分別
    定有明文。另所謂「意圖」，係指行為人出於特定犯罪目的而努力謀求構成要件
    之實現，或希求構成要件所預定結果之發生，以達成其犯罪目的之主觀心態，故
    「意圖犯」除須有故意之行為外，尚須出於特定之不法意圖，始能成立。本件公
    訴人認被告涉犯妨害兵役治罪條例第六條第五款意圖避免臨時召集，而無故逾入
    營期限二日之罪嫌，無非係以被告接到召集令後，未依期到指定處所報到為其依
    據；然訊之被告乙○○，固坦承親自簽收臨時召集令後未報到之事實，惟堅詞否
    認有避免召集之意圖，辯稱：伊因曾在監獄服過有期徒刑，詳細時間雖無法確定
    ，但自認已超過三年，伊認為條件符合兵役法第五條「執行有期徒刑在監合計滿
    三年者禁服兵役」之規定，故於民國九十年六月十八日應報到當天下午，打電話
    到台中縣團管區詢問，因承辦人員叫伊當天不用報到，並儘速提出禁役資料辦理
    ，伊才沒有按時去報到，嗣因指揮伊服刑之單位遷撤，伊一時無法申請到證明資
    料而未辦理等語。
三、經查，台中縣團管區司令部少校組長甲○○於九十年十月二日在本院稱：「動員
    科之丙○○小姐曾問我乙○○辦理禁役條件是否符合，所以我想他應該有打電話
    來詢問過，但不是我接的」，丙○○於九十年十月十八日在本院稱：「九十年六
    月十八日下午約三時左右，被告有打電話過來，是我接的，他說他符合禁役的規
    定是否可以不用參加召集，我說如果符合，請他將資料拿去找後管科承辦人甲○
    ○少校馬上辦，我沒有告訴他不用去報到，但我說案件送去法院前，如能把資料
    檢附齊全，我們也可以不送法院就銷案，我跟他說最好三、四天內補過來，因為
    我們還要作業」等語，此有各該筆錄在卷可佐，足徵被告於應入營當天，確實有
    打電話向承辦人員詢問關於禁役之事；又被告服兵役期間，曾因兩次逃亡罪，先
    後被判處有期徒刑六月緩刑二年，及有期徒刑十月，嗣緩刑經撤銷，兩罪從八十
    六年三月十九日入監接續執行至八十六年十二月二十二日假釋出獄，至八十七年
    四月七日假釋期滿，於假釋期間即八十七年三月十五日又無故離役（逃亡），再
    經判處有期徒刑一年二月確定（原假釋未經撤銷），於八十八年三月三十一日入
    監執行至八十九年三月二十八日期滿，另因執行轉讓第二級毒品罪有期徒刑八月
    及收受贓物罪有期徒刑四月（應執行有期徒刑十一月），於八十九年三月二十九
    日由國防部台南監獄轉至台灣台南監獄執行至九十年二月二十八日，刑期滿後於
    九十年三月一日釋放，此有國防部新店監獄於九十年十月三十日以望明(一)字第
    五○八八號函檢送之被告逃亡案件判決書、檢察官執行指揮書各二份，及國防部
    台南監獄於九十年十一月九日以望朗(一)字第四五○○號函檢送之檢察官執行指
    揮書二份附卷可考，顯見被告實際在監服刑之時間約二年九月，距三年僅差約三
    個月；而按被告犯過五罪，全部刑期為三年六月（十月、六月、一年二月、八月
    、四月），雖經假釋及數罪併罰定應執行刑，實際在監時間不滿三年，但被告若
    無詳細資料翻查僅憑記憶誤以為在監時間超過三年，與常情並不違背，非能遽認
    其明知而故意避免召集，再被告當初果有避免召集之意圖，當係對該召集令置之
    不理，焉有打電話詢問承辦人員之理，而電話中丙○○雖未叫被告當天不用報到
    ，然其又稱被告於三、四天內補齊資料，即可不送法院，致被告於自認為符合禁
    役條件下，誤解為只要補齊資料即不用報到，最後因籌找資料而延誤入營之期限
    。綜上所述，本院認被告接到召集令後雖未按時報到，惟應無避免召集之意圖，
    其應係誤認自己符合禁役條件且誤解承辦人員之答覆，方未按時報到，所為與妨
    害兵役治罪條例第六條第五款之構成要件有間。此外，復查無任何積極證據足資
    證明被告有何公訴人所指之犯行，依右揭條文規定，自應為被告無罪之諭知。
四、被告雖經合法傳喚無正當理由不到庭，惟因本院認本件應諭知無罪，乃不待其陳
    述逕行判決。
據上論斷，應依刑事訴訟法第三百零六條、第三百零一條第一項，判決如主文。
中      華      民      國    九十      年     十二     月     二十     日
                                        法  官  李  秋  娟
右正本證明與原本無異。
如不服本判決，應於判決送達後十日內向本院提出上訴狀，上訴於臺灣高等法院臺中
分院( 須附繕本 )。
                                        書記官
中      華      民      國    九十      年     十二     月     二十     日


司法院資訊處製作；財團法人民間司法改革基金會備份。
